臺灣彰化地方法院刑事判決　　　　　　　96年度交訴字第16號
公　訴　人　臺灣彰化地方法院檢察署檢察官
被　　　告　甲○○
選任辯護人　黃錦郎律師
被　　　告　乙○○
上列被告等因過失致死案件，經檢察官提起公訴（95年度偵字第
10527 號），本院判決如下：
    主  文
甲○○、乙○○均無罪。
    理  由
一、公訴意旨略以：被告甲○○為和桐通運股份有限公司之司機
    ，被告乙○○為宥泰交通事業有限公司之司機，均為從事駕
    駛業務之人。於民國95年1 月12日12時30分許，被害人張道
    江服用酒精過量後，駕駛車號358-QT號大貨車沿國道1 號高
    速公路北上，行經222 公里150 公尺處（彰化縣埤頭鄉）北
    向外側車道時，因被告甲○○駕駛車號X3-932號聯結車（拖
    車車號為Y2-62 號）由內側車道變換至外側車道疏未注意保
    持安全距離及間隔，且被害人張道江本身亦不勝酒力而疏未
    注意車前狀況，以致被害人張道江所駕駛之上開大貨車先追
    撞同向行駛在前由被告甲○○所駕駛之前開拖車右後方，是
    時同向行駛在後之被告乙○○駕駛車號WB-608號大貨車，本
    應注意車前狀況，隨時採取必要之安全措施，並應保持行車
    安全距離，而依當時情況，並無不能注意之情形，竟疏未注
    意車前狀況及保持安全距離，而追撞前方已肇事由被害人張
    道江所駕駛之大貨車右後方，致被害人張道江所駕駛之上開
    大貨車失控向左衝撞中央分向島始停止，嗣於送醫途中因腹
    腔內出血及休克不治死亡，因認被告甲○○、乙○○均涉犯
    刑法第276條第2項之業務過失致人於死罪嫌。
二、按犯罪事實應依證據認定之，無證據不得認定犯罪事實，又
    不能證明被告犯罪者，應諭知無罪之判決，刑事訴訟法第15
    4條第2項、第301條第1項分別定有明文。又認定犯罪事實所
    憑之證據，無論係直接證據或間接證據，其為訴訟上之證明
    ，須於通常一般之人均不致有所懷疑，而得確信其為真實之
    程度者，始得據為有罪之認定，倘其證明尚未達到此一程度
    ，而有合理之懷疑存在時，事實審法院復已就其心證上理由
    予以闡述，敘明其如何無從為有罪之確信，因而為無罪之判
    決，尚不得任意指為違法，最高法院76 年臺上字第4986號
    判例足資參照。另刑法上處罰過失犯，須行為人對犯罪之發
    生，有注意之義務，且依當時情形能注意，竟疏於注意，而
    使結果發生，始能加以處罰，若依當時情形，結果之發生，
    乃事出突然，非其所能注意防範，即無過失之可言，縱有結
    果之發生，亦不能令負刑責，最高法院所著80年度臺上字第
    4056號判決意旨可資參照。再按刑法上之過失，係指行為人
    按其情節應注意，並能注意而不注意者，或行為人對於構成
    要件事實，雖預見其能發生而確信其不發生者而言，刑法第
    十四條定有明文，故刑法上過失行為之成立，應以行為人對
    該過失行為所生之構成要件結果、因果歷程有客觀預見可能
    性及主觀預見可能性，且行為人基於此預見之可能性，而有
    違反客觀上之注意義務致構成要件事實發生者，始足當之。
三、本件公訴人認被告甲○○、乙○○涉有上開業務過失致死罪
    嫌，主要係以(1)相驗屍體證明書、驗斷書、相驗照片證明被
    害人張道江業已死亡；(2)道路交通事故調查報告表、道路交
    通事故現場圖、道路交通事故調查報告表(一)、(二)、現場照片
    34張、車號查詢汽車車籍資料2 紙及臺灣省車輛行車事故覆
    議委員會95年6 月15日府覆議字第0950100357號函暨檢附之
    鑑定意見書、同委員會95年7 月14日府覆議字第0950100357
    A 號函及國立交通大學95年10月23日交大管運字第09500130
    61號函暨檢附之鑑定意見書各1 份，證明被告2 人確有過失
    駕車行為。訊據被告甲○○固坦承當日曾駕駛車號X3-932號
    聯結車（拖車車號為Y2-62 號）行經肇事地點，且其大貨車
    所附掛之拖車與被害人張道江所駕之車號358-QT號大貨車相
    撞，被害人張道江送醫後不治死亡等情；被告乙○○則坦承
    曾於上開時間，駕駛車號WB-608號大貨車，行經事故地點，
    且伊於未煞車狀況下，將己所駕駛之大貨車往右偏轉致與被
    害人張道江所駕大貨車及紐澤西護欄相撞等情，惟被告甲○
    ○、乙○○均堅詞否認有何業務過失致死犯行，被告甲○○
    辯稱：伊當日並無變換車道，因為聯結車車身很長，倘欲變
    換車道完成，需6 部小轎車之車身距離才能變換完成，而因
    當日事發路段前方有事故，已經定點停車，倘伊係變換車道
    ，伊之車輛應僅有車頭在外側車道，被害人所駕車輛應係會
    撞倒伊之右側車身，伊當時甫起步，時速約2 、30公里而已
    云云；被告乙○○則辯稱：伊當時係行駛在內線車道，被害
    人張道江所駕車輛突然整臺車橫掃過來內側車道，因係瞬間
    發生，伊根本無從反應，縱踩煞車亦無用，伊即欲以將車輛
    偏右行駛方向欲閃避，惟因該路段當時修路中封鎖路肩，致
    閃避不及等語。選任辯護人則為被告甲○○辯護：被告甲○
    ○當日並未變換車道，且被告甲○○係前車遭後車追撞，被
    告甲○○並無注意後方來車之義務；縱認被告甲○○當日有
    變換車道之行為，惟因當時路況已致車流減速，被害人張道
    江既因疏未注意車前狀況而未及減速，則不論被告甲○○有
    無變換車道之舉，仍終將追撞前車肇禍，是本案事故與被告
    甲○○有無變換車道並無相當因果關係。經查：本件被告甲
    ○○所駕之聯結車附掛拖車，與被害人張道江所駕大貨車，
    及被告乙○○所駕之大貨車，於上開地點發生相撞事故，且
    被害人張道江因車禍造成腹腔內出血致死亡乙節，有道路交
    通事故現場圖1 紙、交通事故現場照片共22紙，及勘驗筆錄
    、臺灣彰化地方法院檢察署相驗屍體證明書、臺灣彰化地方
    法院檢察署法醫驗斷書各1 份在卷可稽（見相字卷第18 頁
    、第23頁至第27頁、第50頁至第55頁、第28頁至第37頁），
    堪信為真實。是本件被告甲○○、乙○○是否涉有業務過失
    致死罪嫌，主要爭點應在於(一)被告甲○○於事故發生當時，
    究竟係正從內側車道變換至外側車道，抑或一直行駛於外側
    車道；(二)倘被告甲○○正值變換車道，被告甲○○是否有變
    換車道未保持安全距離及間隔之情；(三)被告乙○○於事故發
    生當時，究係行駛在內側車道抑或外側車道；(四)被告乙○○
    所駕車輛撞擊被害人張道江所駕車輛，與被害人張道江死亡
    有無因果關係。經查：
  (一)就被告甲○○有無過失致死犯嫌部分：
    經查，(1)本案被害人張道江於事故發生當時，係急踩煞車
      ，並於外側車道留有2 條直線煞車痕之走向，且與道路呈
      平行狀顯示，被害人張道江於未肇事前之行車軌跡係沿外
      側車道直行，且被害人張道江與被告甲○○兩車相撞地點
      ，應即係煞車痕急促移位點，此有卷附現場照片在卷可稽
      ，且經本院檢送卷附照片函請臺灣省車輛行車事故覆議鑑
      定委員會，及檢察官檢附卷內照片，檢送國立交通大學鑑
      定，該2 機關，亦均認定被害人張道江當時之行車方向即
      係在外側車道，且被告甲○○及被害人張道江2 車撞擊地
      點即係在煞車痕急促移位點，此有臺灣省車輛行車事故覆
      議鑑定委員會96年3 月27日府覆議字第095010357B號函及
      國立交通大學行車事故鑑定意見書各1 份在卷可稽（見本
      院卷第49頁，他字卷第45頁）。再依照相驗卷第50頁上方
      照片所示，本案煞車痕急促移位點，即係在該路段之外側
      車道內，從而被告甲○○與被害人張道江兩車相撞之地點
      ，應係在該路段之外側車道內。(2)又被害人張道江之煞車
      痕終點處係向左斜（左輪煞車痕終點位置在內側車道、右
      輪煞車痕終點位置在外側車道）；且被害人張道江所駕車
      輛車受損部分在前左車頭，而被告甲○○受損部位在後右
      （非正後）；再二車肇事時所留之碎片、掉落物位置係在
      內、外車道分道線附近處等跡證，應足認被害人張道江所
      駕車輛由後撞及前行被告甲○○所駕車輛時，係向左斜跨
      在內、外車道分道線上，前左車頭處碰撞前行亦向右跨行
      在內、外車道分道線上之被告甲○○所駕車後右位置肇事
      ，是以被告甲○○所駕車輛係由內車道向右變換外車道尚
      未完成之動態中被撞，反之，被告甲○○之車輛如係屬在
      外側車道正常行駛被張車追撞，抑或如被告甲○○所辯，
      於發現被害人張道江車輛時，即係欲閃避而從外側車道變
      換至內側車道，則以被告甲○○所駕聯結車暨拖車之長、
      寬，撞擊位置當係在被告甲○○所駕車輛之整個正後方或
      左後方；且碎片、掉落物位置應均在外側車道，臺灣省車
      輛行車事故覆議鑑定委員會鑑定報告亦同此見解，此有96
      年3 月27日府覆議字第095010357B號函1 紙在卷可稽（見
      本院卷第49頁）。被告甲○○辯稱伊當日一直都在外側車
      道行駛云云，顯與卷內事證不符，尚難據信。(3)經本院函
      詢內政部警政署國道公路警察局第三警察隊事故發生當時
      ，事故地點前方有無任何貨車裝載散落之事故，經該隊覆
      以：經向本隊交通組及勤務指揮中心查詢，95年1 月12日
      中午12時30分，國道一號公路北向222 公里150 公尺處前
      方路段，無貨車裝載散落於地情事發生，此有該隊96年 2
      月14日公警三刑字第0960301141號函暨所附公路警察局第
      三警察隊95年1 月12日基地臺、巡邏車無線電通信聯絡紀
      錄表各1 紙在卷可稽（見本院卷第41頁至第42頁）；另證
      人即當日處理之國道公路警察局第三警察隊員警陳宏智於
      本院審理時亦證稱：當天肇事地點前方，其並不知道有無
      物品散落，因勤務中心並未接獲通報等語（見本院審判筆
      錄），惟依照被告甲○○、乙○○自警詢至本院審理時，
      均堅稱渠等於行車過程中，確有無線電聯絡前方有散落蔬
      果，是當日事故地之前方路段，疑確有物品散落於地之狀
      況，可能僅係因情況非極為嚴重，致國道公路警察局未接
      獲通報。然不論前方是否因有物品散路在地致車速減慢，
      依照被告乙○○於本院審理時陳稱：當日伊原本之時速還
      有8 、90公里等語，則當日事故發生時，該路段前方車輛
      尚非屬完全靜止之狀態，被告甲○○辯稱因前方係定點停
      ，伊不可能正在變換車道云云，亦係屬事後卸責之詞，不
      足採信。(3)至證人即被告乙○○於本院審理時證稱：其當
      日係行駛北上內側車道，其行車時，前方本來沒車，且其
      在開內側時，前方印象中是小車等語，惟證人乙○○於本
      院審理時另證稱：其並未特別注意到被告甲○○的車子等
      語。衡之一般人駕車習慣，除遇特殊狀況，本難期待駕駛
      人會特別注意某時點行車前方究竟係何種車輛；況證人乙
      ○○亦證稱：在整個行車過程中，除非有認識的車輛，否
      則並不會特別注意有留下印象等語（詳見本院審判筆錄）
      ，從而，尚難以證人乙○○之上開證述，逕認被告甲○○
      於發生事故當時，確係一直於外側車道行駛。綜上所述，
      本案事故發生前，被告甲○○所駕車輛，應係從該路段之
      內側車道變換車道至外側車道，且即將變換車道完成，並
      於外側車道遭被害人張道江所駕貨車撞擊。
    (1)本案事故現場遺留有達26.2公尺之煞車痕，此有道路交
      通事故現場圖1 紙及煞車痕照片9 紙在卷可稽（見他字卷
      第15頁、第10頁、相字卷第23頁、第46頁至第52頁），足
      認被害人張道江於事故發生前，曾在相當距離外，即發現
      被告甲○○之車輛，並猛採煞車。(2)又證人即被告乙○○
      於本院審理時證稱：其當時原本行駛北上內側車道，原欲
      變換車道至外側車道，但從鏡子內，發現後面有1 臺貨車
      速度很快經過，再往前一看，就已經有車子打橫，其當時
      時速約8 、90公里等語（詳見本院審判筆錄），蓋證人乙
      ○○於事故當時之行車時速既係達8 、90公里，而被害人
      張道江復能快速超越被告乙○○所駕車輛，足認證人張道
      江於發現被告甲○○而緊急煞車前，其行車速率顯高於時
      速8 、90公里。(3)再本案被告甲○○與被害人張道江之撞
      擊位置，已係在外側車道，且被害人張道江係撞擊到被告
      甲○○所駕拖車尾中間、右側部分，業據前述；另被告甲
      ○○所駕聯結車，其車頭及拖車總長為1,070 公分，此有
      被告甲○○於本院所提出之車輛長度測量照片18紙在卷可
      稽（見本院卷第54頁至第58頁），衡之被告甲○○所駕聯
      結車與被害人張道江所駕貨車相撞之位置，係在被告甲○
      ○所附掛拖車尾部之中間及偏右位置，則被告甲○○所駕
      聯結車於遭撞擊時，該車身之中間、右側部分均應已在外
      側車道，亦即被告甲○○所駕聯結車當時幾已變換車道完
      成；再參酌被告甲○○所駕聯結車之車身長度，本非瞬間
      可變換車道完成，被告甲○○當已花費相當時間進行變換
      車道，尚非屬驟然變換車道之情形。(4)另被害人張道江於
      送醫後之95年1 月12日下午2 時50分接受卓醫院採血送驗
      ，其血液中酒精濃度為23 9.5MG/DL ，相當於呼氣酒精濃
      度1.19MG/L，此有卓醫院檢驗室報告單黏貼於國道公路警
      察局第三警察隊道路交通事故當事人酒精測定紀錄表1 紙
      在卷可稽（見相字卷第15頁）。蓋參照交通部運輸研究所
      89年8 月對駕駛人行為之研究（酒醉駕車對駕駛行為之分
      析研究）指出，吐氣酒精含量每公升0.25毫克等於血液中
      酒精濃度0.05％（亦即每100 毫升血液中含50毫克酒精）
      ，而1.血液中酒精濃度到達0.03％至0.05％時，對駕駛能
      力之影響為：多數駕駛人心境逐漸變幻不定、視覺與反應
      靈敏性減弱、對速度及距離的判斷力差。對心理行為之影
      響為：觀察力逐漸欠缺、心情漸趨輕鬆、自信心增加、多
      話、精神狀態處於陶醉感。2.血液中酒精濃度到達0.05％
      至0.08％時，對駕駛能力之影響為：反應遲純、駕駛能力
      受損、遲而不決或決而不行。對心理行為之影響為：情緒
      鬆弛、感情與行為趨向誇張、肌肉不協調、精神處於興奮
      狀態。3.血液中酒精濃度到達0.08％至0.15％時，對駕駛
      能力之影響為：判斷力嚴重受到影響、體能與精神協調受
      損、駕駛之體能困難增加。對心理行為之影響為：產生情
      緒異常現象、步伐不平穩、言語不清、反應惡劣、記憶及
      判斷力受損、精神處於錯亂狀態。4.血液中酒精濃度超過
      0.15％時，對駕駛人能力之影響為：視線搖晃、駕駛已進
      入恍惚狀態、判斷及理解遭到扭曲、駕駛不穩定。對心理
      行為之影響為：意識不明、嘔吐、站、走及講話困難、責
      任感喪失、精神處於麻醉狀態。5.血液中酒精濃度超過0.
      5 ％時，對駕駛人能力之影響為：無法開車。對心理行為
      影響為：爛醉如泥、失去知覺可能致死、精神處於昏睡狀
      態。本案被害人張道江於事故發生後之當天下午2 時50分
      接受血液檢驗，所含酒精濃度達239.5MG/DL，亦即血液中
      酒精濃度達0.239 ％，依據前開說明，被害人張道江當時
      就駕駛能力至少應已屬視線搖晃、進入恍惚狀態、判斷及
      理解遭到扭曲、駕駛不穩定，而就其心理上之影響為反應
      惡劣、記憶及判斷力受損、精神處理錯亂狀態。
    綜上所述，被告甲○○於事故發生當時，雖仍係在變換車
      道過程中，惟血液中酒精濃度達0.239 ％之被害人張道江
      ，於發現被告甲○○所駕車輛後，尚有時間進行相當距離
      之煞車，且被告甲○○所駕車輛於撞擊當時，幾已完成變
      換車道，從而，依照現存證據，因被害人張道江當日駕車
      時速非低，再衡以被害人張道江當天駕車之精神狀況極差
      ，本院尚難逕因後車即被害人張道江所駕貨車撞擊被告甲
      ○○之聯結車，逕對被告甲○○形成伊有變換車道未保持
      安全距離及間隔此過失行為之確信有罪心證。
  (二)就被告乙○○有無過失致死犯嫌部分：
    被告乙○○自警詢至本院審理時，均堅稱伊當日原係駕車
      在內側車道，係因被害人張道江所駕車輛突然打橫在內側
      車道，伊才會閃避至外側車道等語，且被害人張道江於撞
      擊被告甲○○所駕聯結車前，被害人張道江始將方向盤往
      左打，欲將車輛移至內側車道乙節，亦有煞車痕照片9 紙
      及被害人林道江事故後，仍坐趴於駕駛座之照片2 紙附卷
      可參（見他字卷第10頁、相字卷第23頁、第49頁至第52頁
      、第25頁）。衡之一般人駕車習慣，於發現所駕車輛將與
      前車相撞時，緊急避險動作無非即係緊急煞車或左右閃避
      ；本案被害人張道江於該事故地點前留下極長之煞車痕，
      惟仍無法將該車煞停，被害人張道江於煞車過程中，未選
      擇將該車變換車道至內側車道，極有可能即係因當時內側
      車道仍有來車，從而，被告乙○○辯稱伊當時在內側車道
      行駛，發現被害人張道江疾駛而過，且因研判煞車無法煞
      停，即未煞車馬上將車往外側車道行駛等語，尚非絕無可
      能。從而，被害人張道江於所駕車輛無法煞停，而與被告
      甲○○所駕車輛相撞當時，因被害人張道江當時已將方向
      盤往左轉打，再加上被害人張道江與被告甲○○兩車相撞
      所產生之作用力及被害人張道江原駕車輛仍有之動力，被
      害人張道江所駕之車輛即打橫在該路段高速公路上，且將
      該僅有內外2 線車道之路段幾乎整個橫跨，被告乙○○駕
      車駛近，於毫無預警狀況下，僅得將車盡量靠外側車道閃
      躲，惟仍因該路段施工中無路肩可供閃避，致撞擊被害人
      張道江所駕車輛之情，應可認定。蓋按汽車駕駛人對於防
      止危險發生之相關交通法令之規定，業已遵守，並盡相當
      之注意義務，以防止危險發生，始可信賴他人亦能遵守交
      通規則並盡同等注意義務。若因此而發生交通事故，方得
      以信賴原則為由免除過失責任（最高法院84年度臺上字第
      5360號判例意旨參照）。是以，若駕駛人已遵守交通規則
      、盡相當注意義務以防止危險發生，即有信賴原則之適用
      ，而得免除過失責任。本件被告乙○○當時因超車，暫時
      駕駛在屬內側之超車道，原欲返回外側車道，惟因被害人
      張道江超車急駛，故尚未及返回外側車道，即因被害人張
      道江與被告甲○○兩車相撞力道過猛，及被害人張道江本
      身將所駕車輛向左即內側車道轉打，致被害人張道江所駕
      車輛整個橫跨在該路段高速公路上，被害人張道江所駕車
      輛，原即非被告乙○○所駕車輛之前方車輛，故被告乙○
      ○本即無從與駕駛於外側車道之被害人張道江所駕車輛，
      保持適當之安全距離；而被害人張道江所駕車輛，又係突
      然打橫於被告乙○○所駕車輛之車道上，被告乙○○主觀
      上，實難對於自己駕車在高速公路上行駛，卻有其他車輛
      因事故發生後，突然橫跨在己方車道前方此顯然違背一般
      駕駛人常態認知之狀況，有認識可能，且於客觀上，於高
      速公路上此行車速率極高，本案事發復如此突然，實難苛
      求被告乙○○可為有效防止危險發生之作為，亦即，難認
      被告乙○○未對防止本件交通事故危險發生盡相當之注意
      義務。被告基於信賴被害人張道江亦能遵守不違規穿越道
      路之交通規則，盡同等注意義務之情形下，卻因被害人張
      道江自身之違規行為後，該車輛突然橫跨整個高速公路車
      道，肇致本件不幸交通事故之發生，被告乙○○自應得主
      張信賴原則而免除過失責任。
    又被害人張道江所駕車輛之車頭受損痕跡，與被告甲○○
      之拖車後方受損痕跡相吻，有被害人張道江所駕車輛車頭
      及被告甲○○所駕拖車車尾照片6 紙在卷可稽（見他字卷
      第13頁、相字卷第25頁、第53頁至第54頁）；再參以被害
      人張道江所駕車輛最終停車地點之中央分隔護欄，並無嚴
      重受損痕跡，且中央分隔護欄之高度，顯與被害人張道江
      車頭受損高度不一，此亦有事故現場照片3 紙附卷可參（
      見相字卷第23頁下方、第25頁下方、第27頁下方），足認
      被害人張道江之車輛招致如此嚴重之撞擊變形，並致被害
      人張道江卡於駕駛座，應係第1 次撞擊即被害人張道江自
      後追撞即將變換車道完成之被告甲○○車輛所致。且參酌
      被害人張道江之傷勢，即係因撞擊後車體變形擠壓強力碰
      撞，致腹腔內出血；而被告乙○○嗣後雖因事出突然無從
      成功閃避，致撞及被害人張道江所駕車輛，然因被告乙○
      ○所駕車輛撞擊被告張道江所駕車輛，並未能導致該車造
      成更嚴重之車損，則被害人張道江嗣後之受傷及不治死亡
      ，與被告乙○○之駕車撞擊被害人張道江車輛間，有何因
      果關係，即亦屬可疑。
    綜上所述，被告乙○○所駕車輛與被害人張道江發生撞擊
      ，被告乙○○本無何過失行為可言，且被害人張道江之死
      亡結果，與被告乙○○間，實亦難認有何因果關係。
  (三)至本案於偵查中，雖經檢察官送臺灣省車輛行車事故覆議鑑
    定委員會及國立交通大學進行鑑定，臺灣省車輛行車事故覆
    議鑑定委員會鑑定結果為：就第一階段（即被害人張道江與
    被告甲○○部分）：本階段係張道江駕駛自大貨車，未注意
    車前狀況，由後撞及前方由內側車道變換外側車道之甲○○
    營大貨車可能性較大；第二階段（即被告乙○○與被害人張
    道江部分）：本階段係乙○○駕駛營大貨車，未注意車前狀
    況，由後撞及前方已肇事停於車道之張車，為肇事原因。張
    道江無肇事因素，此有臺灣省車輛行車事故覆議鑑定委員會
    96年6 月15日府覆議字第0950100357號函1 紙在卷可稽（見
    他字卷第32頁至第33頁），且該覆議鑑定委員會復補充說明
    ：依警圖繪示該該張、何二車肇事時所留碎片、掉落物位置
    在內、外車道分道線附近及何車受損位置在後右，非正後，
    張車受損位置在左前車頭，是以張車由後撞及前行何車時，
    何車由內車道向右變換外車道尚未完成，故何車變換車道行
    為，不排除其為第一階段部分之肇事重要因素，此亦有95年
    7 月14日府覆議字第095010357A號函1 紙在卷可稽（見他字
    卷第37頁）；而國立交通大學鑑定結果則為：(1)張道江體內
    酒精濃度過量駕駛大貨車未注意車前狀況，追撞甲○○駕駛
    之半聯結車為肇事原因。(2)乙○○駕駛大貨車未注意車前狀
    況，追撞前方已肇事張道江駕駛之大貨車為肇事原因，此有
    國立交通大學行車事故鑑定意見書1 紙在卷可稽（見他字卷
    第45頁）。從而，綜觀前開2 鑑定機關就本案事故所為鑑定
    ，應係認被告甲○○不能排除有變換車道不當之過失行為；
    而被告乙○○則有未注意車前狀況之過失。惟臺灣省車輛行
    車事故覆議鑑定委員會，就第一階段即被告甲○○與被害人
    張道江碰撞部分，未曾提及被害人張道江之過量飲酒駕駛行
    為，似有未予審酌評估被害人張道江之不良駕駛行為；又臺
    灣省車輛行車事故覆議鑑定委員會及國立交通大學鑑定報告
    ，均認被告甲○○有未注意車前狀況之過失，然該2 機關均
    未審酌被告甲○○於事發當時，有無盡注意義務之可能，及
    被害人張道江之死亡結果，究與被告乙○○有何因果關係，
    從而本院尚不逕以該2 鑑定報告結果，認定被告甲○○、乙
    ○○2 人究竟就此事故有無過失致死犯嫌。
  (四)綜上所述，被害人張道江因車禍意外身故，對身為配偶之告
    訴人而言必定悲痛不已，誠屬憾事，然而，被告甲○○、乙
    ○○究否涉犯刑事過失致死罪責，自應依證據認定，而依前
    揭調查結果，被告2 人既無未盡注意義務之虞，自屬不可歸
    責，要難令負過失傷害罪責。公訴人之舉證，仍有合理之懷
    疑存在，尚未達於通常一般之人均不致有所懷疑，而得確信
    其為真實之程度，本院無從形成被告有罪之確信。此外，本
    院在得依或應依職權調查證據之範圍內，復查無其他積極證
    據，足資證明被告甲○○、乙○○2 人確有公訴人所指之犯
    行，揆諸前揭說明，既不能證明被告甲○○、乙○○犯罪，
    自應為被告2人無罪之諭知。
據上論斷，應依刑事訴訟法第301條第1項，判決如主文。
本案經檢察官吳宗達到庭執行職務。
中　　華　　民　　國　　96　　年　　7 　　月　　10　　日
                  交通法庭    審判長法  官  許旭聖
                                    法  官  吳俊螢
                                    法  官  簡婉倫
以上正本證明與原本無異。
如不服本判決，應於送達後10日內向本院提出上訴狀（須附繕本
），上訴於台灣高等法院台中分院。
告訴人或被害人對於判決如有不服具備理由請求檢察官上訴者，
其上訴期間之計算係以檢察官收受判決正本之日期為準。
中　　華　　民　　國　　96　　年　　7 　　月　　10　　日
                                    書記官
